臺灣高等法院刑事判決　　　　　　 95年度上更(二)字第587號
上　訴　人　臺灣桃園地方法院檢察署檢察官
被　　　告　甲○○
選任辯護人　簡宏明律師
　　　　　　法律扶助許朝昇律師
上列上訴人因被告違反毒品危害防制條例案件，不服臺灣桃園地
方法院90年度訴字第647號，中華民國92年3月 4日第一審判決（
起訴案號：臺灣桃園地方法院檢察署89年度偵字第12492 號、90
年度偵字第1427號），提起上訴，判決後經最高法院第二次發回
更審，本院判決如下：
    主  文
上訴駁回。
    理  由
一、公訴意旨略以：
  (一)被告甲○○與乙○○（業經另案判刑確定）為姻親關係，乙
    ○○為甲○○之姊夫，兩人共同意圖營利，並均基於概括之
    犯意，自民國（下同）八十三年三月中旬某日起，合資由被
    告甲○○出面至台北市○○○路與復興北路口之豪香飯店，
    向綽號「阿平」之不詳姓名年籍男子，以每兩新台幣（下同
    ）十萬元之代價販入第一級毒品海洛因，每次約販入二兩，
    旋由被告甲○○帶回，在台中市○○路十二巷六十四號三樓
    之二號乙○○租處內，將每兩毒品海洛因分裝成三十小包（
    每小包重約○點三五公克），並以乙○○所租用之0000
    00000號呼叫器做為聯絡工具，在台中市○○○○路口
    或泡沫紅茶店內，由乙○○出面，以每小包六千元之代價販
    賣與綽號「俊學」、「黑仔」、「慶龍」等不詳姓名男子施
    用，每兩約可獲利八萬元。嗣於八十三年四月十五日十七時
    十分許，適有案外人楊登富打電話至乙○○台中市○○路○
    段二八七巷七號六○七室暫借處欲購買海洛因時，為警在上
    揭處所查獲乙○○及其妻杜月英，並扣得乙○○所有供販賣
    毒品所用之海洛因二小包（淨重一點八三公克），電子磅秤
    兩個及分裝空袋一大包。同日十八時二十分許，在乙○○帶
    領下，又在乙○○上開北屯路租處內查獲被告甲○○，並扣
    得被告甲○○所持有，供與共犯乙○○共同販賣用之毒品海
    洛因十四小包（淨重十八點七九公克）。
  (二)被告甲○○又基於販賣毒品之概括犯意，自八十三年二月間
    起，即在台中市不詳地點等處，多次以一錢一萬二千元或半
    錢六千元之代價販賣第一級毒品海洛因予案外人張榮裕，嗣
    於八十三年五月十七日，在台中市○○路○段四十八巷六號
    七○八室，為豐原憲兵隊查獲張榮裕轉售海洛因及安非他命
    予謝莊益，並當場扣得海洛因五十二點五公克及安非他命八
    公克，始循線查獲上情。
  (三)因認被告甲○○上開所為係犯毒品危害防制條例第四條第一
    項販賣第一級毒品之罪嫌。
二、按犯罪事實應依證據認定之，無證據不得認定其犯罪事實。
    又不能證明被告犯罪者，應諭知無罪之判決，刑事訴訟法第
    一百五十四條第二項、第三百零一條第一項分別定有明文。
    又「認定不利於被告之事實，需依積極證據，苟積極證據不
    足為不利於被告之認定時，即應為有利於被告之認定，更不
    必有何有利之證據。」，最高法院三十年上字第八一六號判
    例可資參照。再按「被告之自白，非出於強暴、脅迫、利誘
    、詐欺、違法羈押或其他不正方法，且與事實相符者，得為
    證據。被告之自白，不得作為有罪判決之唯一證據，仍應調
    查其他必要之證據，以察其是否與事實相符。」，同法第一
    百五十六條第一項、第二項亦定有明文。因此，被告自白，
    苟係出於上述之不正方法，即無論其是否與事實相符，根本
    上已失其證據能力，不得採為判斷事實之證據資料（最高法
    院二十九年上字第一四五七號判例亦可資參照）。又「共同
    被告不利於己之陳述，固得採為其他共同被告犯罪之證據，
    惟此項不利之陳述，須無瑕疵可指，而就其他方面調查，又
    與事實相符，始得採為其他共同被告犯罪事實之認定。」（
    參照最高法院四十六年台上字第四一九號判例）。
三、公訴意旨認被告甲○○涉犯公訴意旨(一)部分之罪嫌，無非係
    以：被告於警訊中之自白、證人即共犯乙○○於警訊之自白
    及所扣得之第一級毒品海洛因等物。另認被告犯公訴意旨(二)
    部分，則係以證人張榮裕之證詞。以及共犯乙○○與證人張
    榮裕分別因販賣毒品罪，經判決有罪確定等為其論據。訊據
    被告甲○○就右揭公訴意旨(一)部分，固坦承有向綽號「阿平
    」之人買海洛因毒品，及遭警在其居住處所扣得之第一級毒
    品十四包係其所有等情，但辯稱：伊及乙○○警詢均遭警刑
    求，又扣案毒品係供己及家人施用，並未販賣他人，不知乙
    ○○有拿出去賣等語。至於公訴意旨(二)部分，亦堅詞否認有
    販賣毒品之犯行，辯稱：伊不認識證人張榮裕等語。經查：
  一公訴意旨(一)部分：
　(一)被告於八十三年四月十五日遭警查獲後，固於警訊時曾坦承
    ：伊與其姐夫即共犯乙○○共商，由伊籌款到台北拿海洛因
    回台中，再由乙○○幫伊販賣；每小包海洛因０點三五公克
    ，六千元售出；伊和乙○○共同合資，共同合夥經營販賣海
    洛因；因乙○○常向伊拿海洛因，將之等量分裝，始能知道
    被拿去多少等語（見偵字第七一一一號卷第一八、一九頁）
    。但其後於同年月十六日解送至臺灣臺中地方法院檢察署時
    ，則否認販賣第一級毒品海洛因，除改稱：是伊自己出錢向
    一綽號叫阿平買來自己吃的等語（見同上卷第五一頁）外，
    並向檢察官當庭表示警訊時遭警刑求等情，承辦之檢察官當
    庭勘驗結果；脊椎背部有凝傷，此有當日偵訊筆錄可稽（見
    同上卷第五二頁），而被告仍遭羈押於臺灣台中看守所。嗣
    被告交保後，經通緝到案，於原審訊問時指稱：警訊時伊手
    被綁到後面，然後遭灌水，另有一名警察坐在伊小腿上，因
    被灌水掙扎，因此脊椎及嘴角受傷等語（見原審卷第三０、
    一六七、二０六頁）。證人即當時在場製作筆錄之員警郭志
    弘在原審固證稱否認有刑求之情事（見原審卷一六六頁），
    然經原審調閱被告入所時之身體檢查紀錄，確記載：入所前
    遭員警刑求造成脊椎骨受傷及嘴旁發炎，有臺灣台中看守所
    新收（借提還押）收容人內外傷記錄表在卷可稽（見原審卷
    第一六一頁），足認被告指稱其於警訊時曾遭刑求一節，尚
    非無稽，該警訊時所為之自白自不能作為對被告不利認定之
    證據。
  (二)至於證人乙○○於警詢時雖曾供稱：「我的海洛因是向甲○
    ○所拿的，甲○○是我的上線，他負責拿海洛因給我吸食及
    販賣，我販賣海洛因的所得全數交還給他，甲○○拿海洛因
    給我時並沒有向我拿錢。」、「（甲○○無償拿海洛因給你
    吸食，而你負責替他販賣海洛因對嗎？）對。」、「都是由
    他們主動打我的呼叫器000000000與我聯絡然後約
    在本市○○○路口交易，交易價格視數量多寡而定。」、「
    （楊登富要向你購買的海洛因數量價格為何？）他要向我買
    一小包海洛因數量約為一點五公克，價格為六千元。」等語
    （見同上偵卷第二十一、二十二頁），且被告辯稱證人乙○
    ○於警詢遭刑求云云，然經證人即製作筆錄之員警黃明亮於
    臺灣台中地方法院審理該院八十三年度訴字第二八五○號乙
    ○○煙毒一案時證稱：在警訊時沒有對乙○○灌水刑求等語
    （該筆錄影本附於原審卷第三七頁），且證人乙○○於警詢
    已自承有販賣毒品之犯行，核與其事後於原審亦證稱有販賣
    毒品之犯行相符（見原審卷第八八頁），證人乙○○既已自
    白販賣毒品之犯行屬實，衡情警員自無刑求之必要，況其亦
    自陳沒驗傷（見原審卷第三七頁），自難證明其有遭警刑求
    之事實，是尚難認證人乙○○之警詢時遭警刑求。被告所辯
    證人乙○○之警詢時遭警刑求一節，即難採信。從而證人乙
    ○○之警詢筆錄自有證據能力。證人乙○○之警詢時並未遭
    警刑求已足認定，則被告請求再傳訊證人乙○○、程智遠、
    黃明亮核無必要，附此敘明。
  (三)依證人乙○○上開警詢所供，及參諸其經警解送至地檢署時
    改稱：沒有販賣，也沒去台北等語（見同上偵卷第五十一頁
    ）。嗣經起訴後，於臺灣台中地方法院審理中亦供稱：伊有
    吸毒，但沒有販毒；沒有和甲○○合資，毒品都是他上台北
    買回來的，沒有與他共同販賣，他買回來都已分裝好了等語
    （見臺灣台中地方法院八十三年度訴字第二八五○號影印卷
    筆錄附於原審卷第二十四頁、第四十四頁）。經第一審判決
    後提起上訴，於臺灣高等法院台中分院調查時除仍堅稱自己
    沒有販賣外，就販賣毒品部分改稱：事實上是甲○○將東西
    拿回來時，東西已經包好，他自己在賣，因他沒呼叫器，就
    用我的呼叫器在台中市販賣，他每次聯絡時，朋友都留我的
    電話，我再將電話轉給他；剛開始也不知他在賣等語（見臺
    灣高等法院臺中分院八十四年度上訴字第一○三四號影印卷
    附於原審卷第五十、五十一頁）。之後於原審則證稱：查獲
    當時之扣案電子秤是伊所有，毒品是被告買回來施用的，曾
    自己拿取毒品，沒有知會被告，伊有販賣毒品，但被告並未
    參與，前案審理時所述：被告販賣毒品係為自己脫罪，並不
    實在等語（見原審卷第八六至八八頁）。由上可見證人乙○
    ○前後供述不一，多所出入。其於警訊時所供述之情節，除
    扣案之毒品係被告自台北買回一節與被告之供詞相符外，其
    餘就買入毒品之出資情況、販賣毒品時與客戶聯絡之方式、
    毒品之出售價格等情節，均與被告甲○○於警訊時所為之供
    述，明顯有重大出入，是證人乙○○於警訊時所為之供詞是
    否真實，即有疑義。至於證人乙○○雖於第二審審理時曾為
    上開不利被告之供詞，但該時被告已遭通緝而未到案，而該
    陳述全然指述被告販賣毒品，將自己完全置之於外，亦明顯
    係為使自己脫免罪責所為陳述，且與其之前所供各節有所不
    同，並與其個人販賣毒品案中之證人陳俊勳於高等法院台中
    分院調查時所述毒品係向證人乙○○購買之情節不符（見原
    審卷第六○頁）。是證人乙○○嗣於原審證稱：當時是為了
    脫罪而推卸責任給被告，當時所說不實在等語（見原審卷第
    八十八頁），應非無稽，可以憑信。據上，證人乙○○於警
    訊時及其受審理時所為不利被告之陳述部分，不足採為被告
    不利之證據。
  (四)公訴意旨另謂被告曾販賣毒品予綽號「俊學」、「黑仔」、
    「慶龍」等人。惟並未提供上開購買毒品者可資調查之相關
    年籍資料供本院查證，經原審調閱證人乙○○所涉犯販賣毒
    品案之全案卷證，亦遍查無上開買毒者之資料。且起訴書就
    被告此部分之販賣時間、次數、交易之方式、價格、數量等
    有關販賣之重要事項均付之闕如，被告既否認有此部分犯行
    ，自難徒憑三個無從查證之僅有綽號之人，遽認被告有販賣
    毒品予上開三人之情事。
  (五)本案之查獲經過係因警方持搜索票至證人乙○○位於台中市
    ○○路○段二八七巷七號六○七室及台中市○○路十二巷六
    十四號三樓之二居住處進行搜索時，搜獲扣案之毒品及相關
    器具，在警方先至其上開漢口路住處搜索時，適巧楊登富自
    其工廠撥打電話予證人乙○○，警方旋示意乙○○接聽電話
    ，並示意證人乙○○要求楊登富儘速前來，證人乙○○因警
    方在旁監視及要求，自不敢不從，乃於電話中告知楊登富：
    趕快過來等語。其後楊登富依其指示前往時，在途中即遭警
    查獲等情，除業據證人乙○○及楊登富於其受審理之案件中
    陳明在案外，另由證人乙○○之警詢筆錄亦可明證（見偵查
    卷第二十二頁背面）。是該次交易係證人乙○○遭搜索時，
    警方授意證人乙○○要求楊登富前來，證人乙○○當時自無
    出售毒品予楊登富之本意，且楊登富在前往途中即遭逮捕，
    從而該次交易尚未達著手販賣之階段，該次行為應尚不成立
    販賣毒品罪。縱該次交易成立，但亦屬證人乙○○與楊登富
    二人之間的行為，並無證據足以證明該次交易係被告與乙○
    ○共同所為，是亦難由上開查獲經過而為被告不利之認定。
  (六)至在被告之住處固當場搜獲扣案之海洛因十四包（淨重十八
    點七九公克），據被告所供：該扣案之毒品係供己施用等語
    ；經查，被告於上揭時、地為警查獲時所採取之尿液經送台
    中市衛生局檢驗結果呈嗎啡陽性反應，有該局煙毒尿液檢驗
    成績書及尿液代號與真實姓名對照表在卷可稽（見原審卷第
    一九五、一九六頁）。是被告辯稱：扣案之毒品係供己施用
    一節，尚非無據，而可採信。從而本案查獲時，雖在其住處
    扣得上開毒品，充其量亦只能證明被告在查獲時持有該毒品
    而已，尚難據以認定被告有販賣毒品之犯行。
  二公訴意旨(二)部分：
  (一)本案部分係於八十三年五月十七日二十一時許，證人張榮裕
    販賣第一級毒品海洛因予案外人謝莊益時，在台中市○○路
    ○段四十八巷六號七○八室為警當時查獲。證人張榮裕為警
    查獲後，在警詢時供稱：「我是自一名叫甲○○之男子，在
    今年（指八十三年）四月間將重約七十五公克之海洛因交付
    給我保管的，三十七點五公克之海洛因即於五月十七日晚間
    賣予謝莊益，而剩下的三十七點五公克之海洛因，則我自己
    吸食。」（見八十三年度偵字第○○○二二四號影印卷第八
    頁），及其於翌日解送臺灣臺中地方法院檢察署時供稱：是
    甲○○託人交給我的，以前我有向他買，於八十三年二月底
    開始向他買五、六次，都是在台中市，我打他電話約定地點
    交易，每一錢一萬二千元，每次買半錢六千元。」等語（見
    同上偵卷第三十六頁背面）。因而認被告甲○○販賣第一級
    毒品予證人張榮裕。
  (二)經查：證人張榮裕其後於八十三年十二月八日檢察官訊問時
    則改稱：「（是否甲○○拿海洛因給你？）是被刑求才如此
    說的。」（見八十三年度偵字第二○三四二號影印卷第九頁
    ）；但於同年月二十二日訊問時再改稱：「事實上我海洛因
    是向甲○○買的。」、「在今年二、三、四、五月各買了一
    次，交易地點均由甲○○約定在台中市，詳細地點已忘。」
    、「買了四次，二次買半錢、二次買一錢、一錢是一萬二千
    元。」（見同上卷第二七頁）。嗣於八十九年十二月一日公
    訴人囑託臺灣澎湖地方法院檢察署檢察官訊問時則證稱：「
    我吸食的嗎啡是向謝莊益及一位綽號小龍的人買的。．．．
    當時價格半錢六千元、一錢一萬元。」、「（小龍是否就是
    甲○○？）他本名我不知道，但他口音聽得出是南部人。」
    、「當時年約四十幾歲，今年應該是五十歲左右，當時他身
    材沒有特別的特徵，皮膚較黑，約一六○至一七○公分之間
    。」（見八十九年度偵字第一二四九二號卷第四十頁）。由
    上可知證人張榮裕於警、偵訊所述其所持有之第一級毒品海
    洛因之來源，前後陳述明顯不一。且其自警詢到偵查結束，
    均未曾與被告甲○○同時接受訊問，而警方或檢察官亦未曾
    提示被告之照片或其他資料供其辨認，是證人張榮裕上開所
    指證之毒品來源之人，是否確為本案之被告甲○○，即非無
    疑問。嗣經原審傳訊證人張榮裕到庭，並命其當庭指認其前
    開所述毒品之上手是否為本案之被告，證人張榮裕結證稱：
    「不認識在庭的甲○○，因為賣我毒品的那個甲○○比較黑
    、高、壯。」、「（當時所講的小龍是何人？）是黑龍，就
    是甲○○，但是，不是在庭的甲○○。我記得他有三個綽號
    黑龍、阿達仔、小龍。」（見原審卷第一六八頁），核與被
    告所辯：不認識證人張榮裕等語相符。足認被告上開所辯屬
    實，自可採信。
  (三)綜上所述，證人張榮裕於警、偵訊時所指證之毒品上手「甲
    ○○」，並非本案之被告，自難以證人張榮裕於警、偵訊時
    所為之上開陳述，據為被告不利之認定。至於證人張榮裕雖
    另因販賣第一級毒品罪，經判決有罪確定，惟尚與本案被告
    並無關連，自亦難資為被告不利認定之依據。
四、綜合上述，本案檢察官所臚列之證據，均不足以證明被告有
    販賣毒品予綽號「俊學」、「慶龍」、「黑仔」、楊登富及
    張榮裕等人之犯行。此外，復查無其他積極之證據足以證明
    被告有上開犯行，即不能證明被告犯罪。原審本於同上之理
    由，認不能證明被告犯罪，而為被告無罪之諭知，經核其認
    事用法，證據之取捨，並無不合。檢察官上訴意旨，仍執原
    有證據認被告應成立犯罪，指摘原判決不當，並未提出新事
    證為被告有罪之積極證明，惟原有證據尚不足以證明被告有
    販賣第一級毒品之犯行，已如上述，檢察官既未提出新事證
    為被告有罪之積極證明，無從說服本院形成有罪之心證，自
    難指原判決有違誤。是本件上訴為無理由，應予駁回。
據上論斷，應依刑事訴訟法第368條，判決如主文。
本案經檢察官侯千姬到庭執行職務。
中　　華　　民　　國　　96　　年　　1　　月　　10   　日
　　　　　　　　　刑事第十庭    審判長法　官 劉景星
　　　　　　　　　　　　　　　　　    法　官 陳博志
　　　　　　　 　 　　　　　　　　　　法　官 李春地
以上正本證明與原本無異。
檢察官如不服本判決，應於收受送達後十日內向本院提出上訴書
狀，其未敘述上訴之理由者並得於提起上訴後十日內向本院補提
理由書（均須按他造當事人之人數附繕本）。
                                      書記官 蘇秋
中　　華　　民　　國　　96　　年　　1 　　月　　10　　日
